【裁判字號】    95,訴,179
【裁判日期】    950427
【裁判案由】    期貨交易法
【裁判全文】
臺灣高雄地方法院刑事判決               95年度訴字第179號
公  訴  人  臺灣高雄地方法院檢察署檢察官
被      告  乙○○
            丙○○
選任辯護人  周中臣  律師
            黃錫耀  律師
被      告  甲○○
選任辯護人  蘇精哲  律師
            徐建光  律師
            洪世崇  律師
被      告  庚○○
上列被告因違反期貨交易法案件，經檢察官提起公訴（93年度偵
字第9113號），被告於本院準備程序中就被訴事實為有罪之陳述
，受命法官於聽取當事人之意見後，本院合議庭裁定改由受命法
官獨任以簡式審判程序審理，判決如下：
    主  文
乙○○共同未經許可，擅自經營期貨經理事業，處有期徒刑陸月
。緩刑年。
丙○○共同未經許可，擅自經營期貨經理事業，處有期徒刑肆月
。緩刑年。
甲○○共同未經許可，擅自經營期貨經理事業，處有期徒刑貳月
。緩刑年。
庚○○共同未經許可，擅自經營期貨經理事業，處有期徒刑肆月
。緩刑年。
    犯罪事實及理由
一、犯罪事實：
    乙○○係「安聯投資顧問有限公司」、「祐銀投資顧問有限
    公司」之負責人（均址設高雄市苓雅區○○○路3 號12樓之
    35，下稱安聯公司、祐銀公司），明知安聯公司與祐銀公司
    之營業項目均為：投資顧問業、企業經營管理顧問業、資訊
    軟體服務業（不作娛樂消費場所）、資料處理服務業（不作
    娛樂消費場所）、電子資訊供應服務業（不作娛樂消費場所
    ）等，並未經主管機關財政部證券暨期貨管理委員會（下稱
    證期會）核准並發給許可證照，不得擅自經營期貨經理事業
    ，竟自民國90年12月間起，向客戶宣稱買入一定比例摩台指
    指數，同時賣出對等系統風險值之台指指數，進行平衡式價
    差套利交易，可獲得百分之15至百分之30之利潤，客戶則須
    簽立授權書，委託該公司之員工為受任人，得以客戶名義代
    為向期貨經紀公司買賣期貨、期貨選擇權、選擇權契約及辦
    理交割等事宜，乙○○則每月向客戶收取獲利金額中之百分
    之20作為投資顧問費以牟利。嗣分別有祐銀、安聯公司之客
    戶丁○○○、戊○○及己○○，丁○○○與戊○○分別出資
    新台幣（下同）400 萬、100 萬合計500 萬元而以丁○○○
    之名義、己○○則以自己之名義出資500 萬元，均匯入元富
    期貨經紀股份有限公司（址設台北市大安區○○○路○段20
    9 號4 樓，下稱元富期貨公司）所設之「國內期貨保證金專
    戶」完成開戶手續後，乙○○遂竟分別基於共同經營期貨經
    理事業之犯意聯絡，自91年1 月間起以安聯公司之名義僱用
    丙○○，於擔任行政助理工作之餘，指示丙○○與安聯公司
    之客戶己○○於91年7 月24日簽立授權書，由受任人即被授
    權丙○○得全權代理委任人即授權人己○○，向元富期貨經
    紀股份有限公司（址設台北市大安區○○○路○段209 號4
    樓，下稱元富期貨公司）以己○○之名義從事上開代客操作
    期貨交易之事宜1 至2 次；另自91年1 月間起以祐銀公司之
    名義僱用甲○○，擔任期貨交易之研究分析工作，並指示甲○○於91年4 月18日，與丁○○○簽立上開授權書，由受任
    人即被授權人甲○○得全權代理委任人即授權人丁○○○，
    向元富期貨公司以丁○○○之名義從事上開代客操作期貨交
    易之事宜，然實際上均由乙○○自行代為向元富期貨公司下
    單。乙○○另基於共同經營期貨經理事業之犯意聯絡，委託
    其友庚○○於91年4 、5 月間至同年10月間，全權代理安聯
    公司之客戶從事期貨交易操作，亦於91年7 月24日與己○○
    簽立前揭授權書，以上開同一方式，由庚○○代為操作期貨
    交易，並由乙○○以個人名義給付庚○○每月4 萬元之報酬
    。迨甲○○於91年4 、5 月間離職後、庚○○於同年9 、10
    月間結束與乙○○之合作關係後，則由許祐華繼續代理戊○○、丁○○○及己○○等人操作期貨交易。嗣戊○○、丁○○○及己○○察覺上情，遂委託律師向證期會申訴，而由證
    期會函送法務部調查局偵辦。
二、證據部分，除補充(一)被告4 人於本院審理中之自白；(二)行政
    院金融監督管理委員會證券期貨局95年3 月16日證期七字第
    0950107715號函，餘均引用起訴書之記載（如附件）。
三、按期貨交易法第112 條第5 款所稱之擅自「經營期貨信託事
    業」、「期貨經理事業」、「期貨顧問事業」或「其他期貨
    服務事業」云者，就其經營事業行為之性質而言，均含有多
    次性與反覆性，故如行為人基於經營同一事業之目的，在同
    一時期內多次或反覆經營上述事業之行為，應僅成立單純一
    罪，而無連續犯規定之適用（最高法院91年度臺上字第7241
    號判決意旨可資參照）。被告乙○○等4 人未經主管機關許
    可並發給許可執照，即擅自經營期貨經理事業，核渠等所為
    ，均係違反期貨交易法第82條第1 項之規定，而犯同法第11
    2 條第5 款之未經許可擅自經營期貨經理事業罪。被告乙○○分別與被告丙○○、甲○○、庚○○間，就前開未經許可
    擅自經營期貨經理事業之犯行，有犯意之聯絡與行為之分擔
    ，為共同正犯。爰審酌被告乙○○等4 人違法經營期貨交易
    業務之型態，係經由合法期貨經紀商之認可與授權予以代客
    操作，對於金融期貨交易市場秩序之危害程度，顯較向地下
    期貨公司下單者為輕，其犯罪手段堪稱平和，且衡量本罪之
    成立與委託投資人是否獲利或損害尚屬無涉，並斟酌其經營
    期貨經理事業之規模與經營期間，就被告乙○○部分，與己○○、丁○○○間有無無權代理之侵權行為民事糾葛，非不
    得經由民事訴訟程序予以解決，況此部份亦經臺灣高等法院
    高雄分院於95年1 月24日，以94年度今上字第2 號判決審認
    無訛，有該判決在卷為憑；被告丙○○之部分，乃係承公司
    負責人即被告乙○○之命，從事代客操作之行為，其次數既
    僅有1 、2 次，所犯上開犯行之情節本屬輕微；被告甲○○
    之部分，業與委託投資人丁○○○達成和解，並由丁○○○
    出具證明書，證明其損害與甲○○無涉，表明不願追究被告
    甲○○之法律責任，此有證明書1 紙附卷可稽；被告庚○○
    之部分，受己○○委任代為操作期貨之犯行，期間並未致令
    己○○受有損害，己○○復具狀對於其刑責之部分，倘獲邀
    本院之寬典陳明沒有意見，亦有卷附刑事陳述意見狀可資為
    證，及被告4 人犯後均坦承犯行，態度良好，深表悔悟之意
    等一切情狀，分別量處如主文所示之刑。又被告4 人均未曾
    受有期徒刑以上刑之宣告，有臺灣高等法院被告前案紀錄表
    、本院院內索引卡紀錄表報表、臺灣高雄地方法院檢察署刑
    案資料查註紀錄表各1 份在卷為憑，被告等經此偵審教訓，
    當知所警惕，信無再犯之虞，本院綜核各情，認上開所宣告
    之刑，以暫不執行為適當，均併予宣告緩刑3 年，以啟自新
    。
四、依刑事訴訟法第273 條之1 第1 項、第299 條第1 項前段、
    第310 條之2 、第454 條第2 項，期貨交易法第112 條第5
    款，刑法第11條前段、第28條、第74條第1 款，判決如主文
    。
中    華    民    國    95    年    4     月    27    日
                  刑事第十一庭  法  官  戰諭威
以上正本證明與原本無異。
如不服本判決，應於判決送達後10日內，向本院提出上訴狀。
中    華    民    國    95    年    4     月    27    日
                                書記官  林佳蓉
附錄本判決論罪之法條：
期貨交易法第82條：
經營期貨信託事業、期貨經理事業、期貨顧問事業或其他期貨服
務事業，須經主管機關之許可並發給許可證照，始得營業。
期貨服務事業之分支機構，非經主管機關許可並發給許可證照，
不得設立或營業。
期貨服務事業之設置標準及管理規則，由主管機關定之。
期貨交易法第112條：
有下列情事之一者，處7 年以下有期徒刑，得併科新臺幣3 百萬
元以下罰金：
一  未經許可，擅自經營期貨交易所或期貨交易所業務者。
二  未經許可，擅自經營期貨結算機構者。
三  違反第56條第1 項之規定者。
四  未經許可，擅自經營槓桿交易商者。
五  未經許可，擅自經營期貨信託事業、期貨經理事業、期貨顧
    問事業或其他期貨服務事業者。
六  期貨信託事業違反第84條第1 項規定募集期貨信託基金者。
七  違反第106 條、第107 條或第108 條第1 項之規定者。


司法院資訊處製作；財團法人民間司法改革基金會備份。
